【裁判字號】    97,易,2289
【裁判日期】    980616
【裁判案由】    家庭暴力罪之傷害
【裁判全文】
臺灣臺北地方法院刑事判決              97年度易字第2289號
公  訴  人  臺灣臺北地方法院檢察署檢察官
被      告  乙○○
選任辯護人  謝佩玲律師
            薛郁蕙律師
上列被告因家庭暴力罪之傷害案件，經檢察官聲請以簡易判決處
刑（97年度偵字第12298 號），本院認為不宜以簡易判決處刑（
97年度簡字第2668號），改以通常程序審理，本院判決如下：
    主  文
乙○○犯傷害罪，處拘役伍拾伍日，如易科罰金，以新臺幣壹仟
元折算壹日。
    事  實
一、乙○○與甲○○為夫妻，為家庭暴力防治法第3 條第1 款所
    稱之家庭成員關係。乙○○與甲○○於民國97年5 月13日晚
    上11時30分許（起訴書誤載為同年月14日凌晨0 時10分），
    在臺北市○○區○○街249 巷3 號2 樓家中，因討論離婚事
    宜發生口角而產生肢體衝突，乙○○竟基於傷害之意，徒手
    抓扯甲○○手臂及臉部，致甲○○受有右前臂、右側臉部擦
    挫傷等傷害。
二、案經甲○○訴由臺北市政府警察局松山分局報請臺灣臺北地
    方法院檢察署檢察官聲請簡易判決處刑，經本院改以通常程
    序審理。
    理  由
壹、證據能力之審認：
一、證人即告訴人甲○○於警詢及偵查中之陳述
（一）按證人、鑑定人依法應具結而未具結者，其證言或鑑定意
      見，不得作為證據；被告以外之人於審判外之言詞或書面
      陳述，除法律有規定者外，不得作為證據，刑事訴訟法第
      158 條之3 、第159 條第1 項分別定有明文。
（二）查證人即告訴人甲○○在警察及檢察官偵查中所為之陳述
      ，係為審判外之陳述，均未經具結，又未經檢察官告以偽
      證罪之處罰及命其應據實陳述，且係以告訴人身份陳述，
      顯有使被告受刑事處罰之意，並無較為可信之特別情況，
      復無其他法定得為證據之例外事由，揆諸前揭說明，該等
      陳述均不得作為證據。
二、博仁醫院診斷證明書
（一）按醫師執行醫療業務時，不論患者是因病尋求診療，或因
      特殊目的而就醫，醫師於診療過程中，應依醫師法之規定
      ，製作病歷，此一病歷之製作，均屬醫師於醫療業務過程
      中所須製作之紀錄文書，而且每一醫療行為均屬可分，因
      其接續之看診行為而構成醫療業務行為，其中縱有因訴訟
      目的，例如被毆傷而尋求醫師之治療，對醫師而言，仍屬
      其醫療業務行為之一部分，仍應依法製作病歷，則該病歷
      仍屬業務上所製作之紀錄文書，與通常之醫療行為所製作
      之病歷無殊，自屬刑事訴訟法第159 條之4 第2 款所稱從
      事業務之人於業務上所須製作之紀錄文書，而診斷證明書
      係依病歷所轉錄之證明文書，自仍屬本條項之證明文書（
      最高法院97年度臺上字第666 號裁判要旨參照）。
（二）查卷內告訴人前往博仁綜合醫院（下稱博仁醫院）就診之
      病歷及診斷證明書，確係告訴人於受傷後前往博仁醫院就
      診時由醫師依其醫療業務所製作，有博仁綜合醫院98年5
      月4 日博總字第98050401號函附卷可稽（本院卷二第81-8
      3 頁），自屬從事醫療行為人員依據醫療業務所製作之紀
      錄文書，依法應有證據能力。
貳、實體判斷：
一、訊據被告乙○○固不否認有與告訴人甲○○發生爭吵之事實
    ，惟辯稱：當天伊正關燈要睡覺，告訴人就一直把燈打開不
    讓伊睡覺，並且一直找伊討論離婚的事情，雙方後來有發生
    言語口角，但伊沒有出手打告訴人云云。經查：
（一）有關被告確有於97年5 月13日晚上11時至12時間某時，在
      臺北市○○區○○街249 巷3 號2 樓住處，因與告訴人討
      論離婚事宜而發生口角，進而產生肢體衝突並出手拉扯告
      訴人手臂及臉部，造成告訴人受有右前臂、右側臉部擦挫
      傷等傷害等事實，業據證人即告訴人於本院審理時證稱：
      當天伊在被告房間裡看「新聞挖挖挖」，後來被告就進來
      表示要睡覺，要求伊把電視關掉。伊就向被告表示要談離
      婚的事，兩人因為談離婚的事情發生爭執而有點打起來，
      被告就出手抓伊的胸前，還有捶伊的手和打伊的臉，伊有
      因此而受傷。伊和被告吵架及遭被告毆打時，還沒有超過
      12點，是被打完後才超過12點。伊提出的照片，是伊在遭
      被告毆打後用手機拍攝的等語在卷（本院卷第46-49 頁）
      。
（二）有關告訴人指述遭被告毆打成傷一節，並據告訴人提出博
      仁醫院97年5 月14日診斷證明書及家庭暴力事件驗傷診斷
      書附卷可稽（偵卷第10-11 頁），且經本院向博仁醫院調
      取病歷在卷可查（本院卷二第81-83 頁），復有告訴人提
      出以行動電話拍攝之照片7 紙在卷可查（偵卷證物袋），
      堪以佐證告訴人指述遭被告傷害一事為真。雖辯護人質疑
      上開照片中之「瘀青」，應於受傷後12小時至2 日後始會
      出現，故若告訴人係於遭到被告毆打後即行拍攝，自不應
      出現有瘀青的情形云云。惟經本院當庭勘驗告訴人行動電
      話結果，該行動電話內確有告訴人提出之上開照片，且拍
      攝日期部分為5 月13日、部分為5 月14日，有本院勘驗筆
      錄在卷可查（本院卷第48頁），且其中有瘀青部分之照片
      ，則均係5 月14日所拍攝，與其他僅有紅腫抓痕之照片係
      在5 月13日所拍攝者不同，可知告訴人拍攝上開照片之時
      間本有不同，自難認告訴人上開證詞有何不實。綜上，告
      訴人之指述復有其他證據可資佐證，足見告訴人指稱係在
      看電視時遭被告阻止而討論離婚始發生口角及肢體衝突之
      情節，應非子虛。
（三）綜上，本案被告雖一再否認有傷害告訴人之犯行，惟其犯
      行業有上開證據足堪認定，被告辯解顯不足採。本案事證
      已臻明確，被告犯行洵堪認定，應依法論科。
二、按家庭暴力防治法所稱家庭暴力，係指家庭成員間實施身體
    或精神上不法侵害之行為；所稱家庭暴力罪，係指家庭成員
    間故意實施家庭暴力行為而成立其他法律所規定之犯罪，家
    庭暴力防治法第2 條第1 項、第2 項分別定有明文。查被告
    與告訴人為配偶關係，卻對告訴人為傷害行為，自該當家庭
    暴力防治法所稱之家庭暴力罪。惟因家庭暴力防治法對於家
    庭暴力罪並無科處刑罰之規定，故被告仍僅依刑法傷害罪之
    規定予以論罪科刑，核其所為，係犯刑法第277 條第1 項之
    傷害罪。爰審酌被告與告訴人結褵數年，被告卻因發生爭執
    即以暴力相向，攻擊告訴人成傷，且犯後飾詞否認犯行，未
    見悔意，行為自有不當，復衡其犯罪動機、手段、方法及所
    生之損害等一切情狀，量處如主文所示之刑，並諭知易科罰
    金折算標準，以資懲儆。
據上論斷，應依刑事訴訟法第284 條之1 、第299 條第1 項前段
，刑法第277 條第1 項、第41條第1 項前段，刑法施行法第1 條
之1 ，判決如主文。
本案經檢察官孫沛琦到庭執行職務。
中    華    民    國    98    年    6     月    16    日
                  刑事第七庭  法  官  林勇如
上正本證明與原本無異。
如不服本判決應於收受送達後10日內向本院提出上訴書狀，並應
敘述具體理由；其未敘述上訴理由者，應於上訴期間屆滿後20日
內向本院補提理由書（均須按他造當事人之人數附繕本）「切勿
逕送上級法院」。告訴人或被害人如對於本判決不服者，應具備
理由請求檢察官上訴，其上訴期間之計算係以檢察官收受判決正
本之日期為準。
                              書記官  葉潔如
中    華    民    國    98    年    6     月    16    日
附錄本案論罪科刑法條：
中華民國刑法第277 條第1 項
傷害人之身體或健康者，處3 年以下有期徒刑、拘役或1 千元以
下罰金。


司法院資訊處製作；財團法人民間司法改革基金會備份。
